【裁判字號】    98,訴,1167
【裁判日期】    980511
【裁判案由】    偽造文書
【裁判全文】
臺灣臺中地方法院刑事判決              98年度訴字第1167號
公  訴  人  臺灣臺中地方法院檢察署檢察官
被      告  乙○○
                    國民
上列被告因偽造文書案件，經檢察官提起公訴（九十七年度偵字
第二八七九五號），被告於準備程序中就被訴事實為有罪之陳述
，受命法官經聽取當事人之意見後，由本院合議庭裁定由受命法
官獨任改行簡式審判程序判決如下：
    主   文
乙○○行使變造私文書，處有期徒刑月，如易科罰金，以新臺
幣壹仟元折算壹日。
    犯罪事實
一、乙○○為二居車體有限公司（下稱二居車體公司）負責人，
    以經營露營車、休閒車進口、買賣為業，其於民國九十七年
    二月間，接獲甲○○訂購德國製T@B─L400TD型露營車訂單
    後，即以收取定金為由，經甲○○於九十七年二月十五日，
    自臺中渣打銀行南屯分行匯款新臺幣（下同）十萬元至乙○
    ○所指定之臺中商業銀行（下稱臺中商銀）名間分行帳戶內
    ，乙○○另於同年二月十七日，親自至甲○○位在臺中巿大
    業路五九二號住處，收取二張面額分別為二十萬元及十五萬
    元，合計三十五萬元之支票（均已兌現），充作定金。惟乙
    ○○在向甲○○收取總計四十五萬元之定金後，並未實際將
    款項匯予德國車商，至同年七月間，乙○○與甲○○間約定
    之交車期限屆至，乙○○為使甲○○相信其確已向德國訂車
    ，並藉以將遲延交車歸責於德國製作商，竟基於變造私文書
    之不法犯意，於收受上開定金後之九十七年七月前某日，將
    其之前委由臺中商銀名間分行（已改為南投分行）匯出款項
    時，所填具並已經臺中商銀名間分行用印交由乙○○收持之
    匯出匯款申請書存根聯內容掃瞄至電腦中，再以電腦程式修
    改匯款金額與日期，變造為為甲○○向德國製作商匯款支付
    定金之匯款憑證，而將該電子檔附於電子郵件內寄送予甲○
    ○，據以向甲○○行使該變造之匯款憑證，佯稱其確已代甲
    ○○向德國製作商訂製所需之露營車，足以生損害於甲○○
    之權益及臺中商銀名間分行管理匯款業務之正確性。嗣經甲
    ○○委由友人向德國製作商查詢訂購情形，始悉上情。
二、案經甲○○訴由臺灣臺中地方法院檢察署檢察官偵查起訴。
    理    由
壹、程序方面：
一、按除被告所犯為死刑、無期徒刑、最輕本刑為三年以上有期
    徒刑之罪或高等法院管轄第一審案件者外，於法院行準備程
    序進行中，被告先就被訴事實為有罪之陳述時，審判長得告
    知被告簡式審判程序之旨，並聽取當事人、代理人、辯護人
    及輔佐人之意見後，裁定進行簡式審判程序；且受命法官行
    準備程序，與法院或審判長有同一之權限；又簡式審判程序
    之證據調查，不受刑事訴訟法第一百五十九條第一項、第一
    百六十一條之二、第一百六十一條之三、第一百六十三條之
    一及第一百六十四條至第一百七十條規定之限制，刑事訴訟
    法第二百七十三條之一第一項、第二百七十九條第二項前段
    、第二百七十三條之二分別定有明文。
二、查本件被告乙○○所犯為死刑、無期徒刑、最輕本刑為三年
    以上有期徒刑以外之罪，且非高等法院管轄第一審之案件，
    經本院合議庭裁定由受命法官行準備程序時，被告就被訴事
    實為有罪之陳述後，復經本院合議庭裁定由受命法官獨任行
    簡式審判程序，是其證據之調查，自不受刑事訴訟法第一百
    五十九條第一項、第一百六十一條之二、第一百六十一條之
    三、第一百六十三條之一及第一百六十四條至第一百七十條
    規定之限制，合先敘明。
貳、實體方面：
一、上揭犯罪事實，業據被告乙○○於偵查、本院準備程序及審
    理時坦承不諱，核與告訴人甲○○於偵查中證述之情節相符
    ，並有被告所變造之臺中商業銀行匯出匯款申請書相片（原
    係電子郵件之附加檔案，經告訴人將之拍攝成相片）、渣打
    國際商業銀行股份有限公司匯款副通知書、臺中商業銀行南
    投分行九十七年十二月三十日中南投字第０九七０五一００
    三六六號函各一份及臺灣銀行黎明分行支票照片影本四張在
    卷可稽，足見被告自白核與事實相符。本件事證明確，被告
    上開犯行洵堪認定，應予依法論科。
二、本件被告乙○○將其之前委由臺中商銀名間分行（已改為南
    投分行）匯出款項時，所填具並已經臺中商銀名間分行交由
    被告收持之匯出匯款申請書存根聯內容掃瞄至電腦中，再以
    電腦程式修改匯款金額與日期，變造為為甲○○向德國製作
    商匯款支付定金之匯款憑證，再將之以電子郵件寄送予甲○
    ○，據以向甲○○行使，佯稱其確已代甲○○向德國製作商
    訂製所需之露營車，足以生損害於甲○○之權益及臺中商銀
    名間分行管理匯款業務之正確性。核被告乙○○所為，係犯
    刑法第二百十條、第二百十六條之行使變造私文書罪。又被
    告變造私文書之低度行為，應為行使變造私文書之高度行為
    所吸收，爰不另論罪。爰審酌被告於收取告訴人之定金後，
    為隱瞞尚未匯款之情，竟擅自修改銀行匯款申請書之匯款金
    額及日期並加以行使，足生損害於甲○○及臺中商銀名間分
    行管理匯款業務之正確性，行為殊不可取，惟其犯後坦承犯
    行，復與告訴人達成和解並已將前開定金悉數返還，有和解
    書及郵政匯票各一份在卷可憑，且告訴人甲○○於本院審理
    中亦到庭陳稱：相信被告已獲取教訓，且被告已悉數返還定
    金，希望能給被告自新機會等語，暨考量其犯罪之動機、目
    的、手段等一切情狀，量處如主文所示之刑，並諭知易科罰
    金之折算標準，以示懲儆。另被告係以電子檔案將上開變造
    之「臺中商業銀行匯出匯款申請書」寄交予甲○○而據以行
    使，惟檔案並未扣案，復非違禁物品，為免將來執行之困難
    ，爰不另為沒收宣告之諭知，附此敘明。
據上論斷，應依刑事訴訟法第二百七十三條之一第一項、第二百
九十九條第一項前段，刑法第二百十條、第二百十六條、第四十
一條第一項前段，刑法施行法第一條之一，判決如主文。
本案經檢察官丙○○到庭執行職務。
中    華    民    國    98    年     5     月    11   日
                  刑事第十四庭    法  官  林學晴
上正本證明與原本無異。
如不服本判決應於收受送達後10日內向本院提出上訴書狀，並應
敘述具體理由；其未敘述上訴理由者，應於上訴期間屆滿後20日
內向本院補提理由書（均須按他造當事人之人數附繕本）「切勿
逕送上級法院」。
                                  書記官  簡雅文
中    華    民    國    98    年     5     月    11   日
【附錄本案論罪科刑法條全文】
中華民國刑法第二百十條：
（偽造變造私文書罪）
偽造、變造私文書，足以生損害於公眾或他人者，處五年以下有
期徒刑。
中華民國刑法第二百十六條：
（行使偽造變造或登載不實之文書罪）
行使第二百十條至第二百十五條之文書者，依偽造、變造文書或
登載不實事項或使登載不實事項之規定處斷。


司法院資訊處製作；財團法人民間司法改革基金會備份。
